臺灣高等法院臺南分院民事裁定　94年度抗字第272號
抗告人　甲○○
上列抗告人因與相對人乙○○○間聲明異議事件，對於中華民國
94年4月18日台灣雲林地方法院民事裁定（82年度民執全字第106
號）提起抗告，本院裁定如下：
      主    文
抗告駁回。
抗告程序費用由抗告人負擔。
      理    由
一、本件聲明異議暨抗告意旨略以：原執行法院民國（下同）94
    年3月10日函示，執行標的雲林縣斗六市○○段1746、1747
    號二筆土地，經另一假處分債權人陳明慶以確定判決移轉登
    記為陳明慶所有（現又移轉予陳建利及陳柏年），故不能再
    以假處分登記云云。惟二件假處分裁定，其效力應屬相同。
    抗告人先獲確定勝訴判決至地政事務所登記，以被查封中為
    由，而遭駁回。但另一假處分債權人陳明慶卻能移轉登記，
    同樣是查封，效力各異，一國兩制。且自82年至今執行法院
    均未塗銷查封，今全部予以塗銷，顯然錯誤。本件應待抗告
    人之假處分裁定被撤銷後始能啟封，原執行法院遽予啟封，
    程序顯然不合，又抗告人當時是申請移轉登記被地政機關駁
    回，抗告人不得已才聲請假處分以資保全，但本件假處分裁
    定及執行未被撤銷，假處分之效力即已消滅，誠屬不公。茲
    乃提起抗告，請求准予廢棄原裁定，回復假處分查封登記，
    以保權益云云。
二、按二以上就同一標的物禁止債務人就特定財產為處分行為之
    假處分，因先後假處分裁定之內容並不牴觸，不生競合排斥
    之問題，僅後案之假處分執行併前案辦理而已。惟若其中一
    假處分債權人之本案勝訴確定後，為本案執行之階段，即發
    生牴觸之情形，此際應以終局執行優先抑係假處分執行優先
    ，雖有爭議。但我國實務係兼採查封及終局執行優越之原則
    ，於二個以上假處分內容不相牴觸之假處分人，其中何人先
    取得終局勝訴判決，即得聲請將本案判決執行，並可否定與
    本案執行相牴觸之假處分執行效力（參見我國學者張登科所
    著「強制執行法」第605頁及盧江陽所著「強制執行實務」
    第456頁）。復按「經法院囑託辦理查封、假扣押、假處分
    或破產登記後，未為塗銷前，登記機關應停止與其權利有關
    之新登記。但有下列情形之一為登記者，不在此限：二、依
    法院確定判決申請移轉、設定或塗銷登記之權利人為原假處
    分登記之債權人。」我國土地登記規則第141條第1項第2款
    ，定有明文，確實係採取終局執行優越原則至明（最高法院
    74年度台上字第341號判決、司法院82年5月10日八二秘台廳
    民二字第05333號函亦同此見解，可供參考）。蓋二以上假
    處分內容不相牴觸之假處分雖得併存，但後假處分僅得於不
    妨礙先假處分債權人實現其保全權利之範圍內，始能有效存
    在。故如不動產雙重買賣之情形，二買受人先後就買賣標的
    物對債務人聲請禁止處分設定負擔之假處分，其假處分之內
    容雖不牴觸，而得併存（後案併前案處理），但先實施假處
    分之債權人於本案獲得勝訴判決，則可逕行請求實現該執行
    名義所載之容，其辦理所有權移轉登記完畢，自得否定執行
    在後之假處分執行之力，聲請撤銷執行在後之假處分。
三、經查：
(一)、本件抗告人係82年度執全字第106號假處分債權人，於82年6
    月1日，就債務人乙○○○所有上開雲林縣斗六市○○段174
    6、1747號二筆土地之公同共有權，為禁止處分設定負擔之
    假處分。然該二筆土地之全部（為鄭裕篤、乙○○○等八人
    公同共有），早經另一假處分債權人陳明慶以80年度執全字
    第252號假處分查封登記在案，故而本件82年度執全字第106
    號假處分查封，併入80年度執全字第252號案件處理（見原
    審82年度執全字第106號卷第27頁）。
(二)、次查80年度執全字第252號之假處分債權人陳明慶，就本案
    訴訟即所有權移轉登記事件，已於82年4月26日取得勝訴確
    定判決（台灣雲林地方法院80年度訴字第267號及本院81年
    上字第90號民事判決），有卷附判決確定證明書可稽（見台
    灣雲林地方法院80年度執全字第252號卷），並依該確定判
    決，於82年7月12日由地政機關將上述土地移轉登記為陳明
    慶所有。陳明慶嗣於93年5月2日死亡，由其子陳建利、陳柏
    年繼承，並已辦妥繼承登記。有卷附土地登記謄本及雲林縣
    斗六地政事務所囑託登記簡復表附卷可稽。原假處分債權人
    之繼承人陳建利、陳柏年於93年9月8日向原執行法院聲請塗
    銷系爭假處分登記，因渠等之假處分執行實施在先，並於本
    案訴訟獲得勝訴判決後辦理所有權移轉登記完畢，依首開說
    明，執行在後之假處分，即歸消滅，原執行法院因而塗銷系
    爭假處分查封登記，即屬有據。
(三)、抗告人雖主張其先獲確定勝訴判決至地政事務所登記，以被
    查封中為由，而遭駁回，但另一假處分債權人陳明慶卻能移
    轉登記，同樣是查封，效力各異，一國兩制云云，並提出台
    灣高等法院75年度上易字第1694號請求所有權移轉事件和解
    筆錄影本為據。然核該和解筆錄（於76年2月4日成立），其
    中關於系爭二筆土地者，係載乙○○○（公同共有人之一）
    願將該二筆土地公同共有之權利移轉登記與抗告人。因公同
    共有人對公同共有物僅有潛在之應有部分，在公同共有關係
    消滅前，殊無將應有部分單獨予以處分移轉登記予他人之可
    能，抗告人無法持該和解筆錄辦理移轉登記，自屬當然，抗
    告人主張係因陳明慶之假處分查封使其無法登記云云，實難
    採信。又抗告人已與乙○○○成立前揭訴訟上和解，原無保
    全強制執行之必要性，雖其已對乙○○○就系爭二筆土地之
    公同共有權為假處分，但該假處分既實施在後，且實施在前
    之假處分債權人取得本案勝訴判決，已辦理所有權移轉登記
    ，則不論基於終局執行優先抑假處分執行優先原則，抗告人
    之假處分均得撤銷。雖自82年至93年，因當事人未聲請塗銷
    系爭假處分登記，而執行法院未辦理塗銷登記，但不能據此
    而認併案執行在後之假處分，仍可有效存在，是原執行法院
    依現在土地所有權人陳建利、陳柏年於93年9月8日所為之聲
    請，而於93年9月29日函請地政機關塗銷系爭假處分登記，
    並無不合，是抗告人主張系爭假處分自82年起均未塗銷，其
    假處分裁定亦未撤銷，原執行法院即予以塗銷假處分查封，
    即有不當云云，顯不足採。
(四)、綜上，系爭二筆土地執行在先之假處分債權人已取得本案勝
    訴判決，並持以辦畢所有權移轉登記，則執行在後之抗告人
    之假處分，已不能有效存在，前已詳述，則原執行法院函請
    地政機關塗銷系爭假處分，並無不合，抗告人聲明異議指摘
    原法院之執行程序不當，並聲請回復假處分，洵屬無據，原
    法院駁回其異議，核無不合，抗告人仍執前詞指摘原裁定不
    當，求予廢棄，為無理由，應予駁回。
四、據上論結，本件抗告為無理由，依強制執行法第30條之1，
    民事訴訟法第495條之1第1項、第95條、第78條，裁定如主
    文。
中　　華　　民　　國　　94　　年　　7　　月　　25　　日
                  民事第二庭    審判長法　官　吳志誠
                                      法　官　楊省三
                                      法　官　李素靖
上為正本係照原本作成。
不得再抗告。
中　　華　　民　　國　　94　　年　　7　　月　　26　　日
                                      書記官  林鈴香
                                                 K
